ACORDAO-COMPLETO-2512335

ACÓRDÃO 16449/2021 ATA 34/2021 - SEGUNDA CÂMARA

VISTOS, relatados e discutidos estes autos que cuidam de atos de concessão inicial e de alteração de aposentadoria de Hiroshi Yamada (XXX.480.358-XX) , servidor aposentado do INSS, submetidos à apreciação do Tribunal de Contas da União para fins de registro.
ACORDAM os Ministros do Tribunal de Contas da União, reunidos em Sessão da 2ª Câmara, com fundamento nos arts. 71, inciso III, da Constituição Federal e nos arts. 1º, inciso V, 39, inciso II da Lei 8.443/1992, diante das razões expostas pelo Relator, em:
9.1. determinar o apensamento destes autos ao TC Processo 013.518/2021-6, de relatoria do Ministro Aroldo Cedraz, em observância ao item 9.5 do Acórdão 5349/2021-TCU-Primeira Câmara, relator o Ministro Augusto Sherman Cavalcanti, para análise em conjunto dos atos de concessão inicial e alterações posteriores de aposentadoria do Sr. Hiroshi Yamada de nº s 1170/2019, 77132/2021 e 10263071-04-2017-000004-4;
9.2.  enviar cópia deste Acórdão, acompanhado do Relatório e Voto que o fundamentam, ao Sr. Hiroshi Yamada aos demais interessados e à Gerência Executiva do INSS em Marília/SP.

APOSENTADORIA, da unidade emissora Instituto Nacional do Seguro Social, enviados ao TCU pela unidade de controle interno CONTROLADORIA-GERAL DA UNIÃO para fins de análise e julgamento.

Segunda Câmara

Instituto Nacional do Seguro Social.

3. Interessados/Responsáveis:
3.1. Interessado: Hiroshi Yamada (XXX.480.358-XX).

13.1. Ministros presentes: Bruno Dantas (Presidente), Augusto Nardes, Aroldo Cedraz e Raimundo Carreiro (Relator).
13.2. Ministros-Substitutos presentes: Marcos Bemquerer Costa e André Luís de Carvalho.

RAIMUNDO CARREIRO

Transcrevo a seguir, com ajustes de forma, nos termos do art. 1º, § 3º, inciso I, da Lei nº 8.443/92, a instrução lavrada no âmbito da Secretaria de Fiscalização de Pessoal - Sefip (peça 8) , cujo pronunciamento obteve a concordância do Diretor da unidade (peça 9) e do Ministério Público junto ao TCU, na pessoa do Procurador Rodrigo Medeiros de Lima (peça 10) .
"INTRODUÇÃO 
1.	Trata-se de atos de concessão inicial e de alteração de aposentadoria, submetido, para fins de registro, à apreciação do Tribunal de Contas da União (TCU) , de acordo com o art. 71, inciso III, da Constituição Federal.  O ato foi cadastrado e disponibilizado ao TCU por intermédio do Sistema e-Pessoal, na forma do art. 2º e 4º da Instrução Normativa TCU 78/2018. 
2.	O ato desse processo pertence às seguintes unidades: 
2.1.	Unidade emissora: Instituto Nacional do Seguro Social. 
2.2.	Unidade cadastradora:  Instituto Nacional do Seguro Social. 
2.3.	Subunidade cadastradora: Gerência Executiva - Marília/SP. 
HISTÓRICO 
3. Nos termos do Acórdão 5349/2021-TCU-Primeira Câmara, de relatoria do Ministro-Substituto Augusto Sherman Cavalcanti (peça 3) , o ato Sisac 10263071-04-2017-000004-4 foi destacado do TC Processo 016.337/2019-0 para apreciação em conjunto com os atos inicial e de alteração posterior (77132/2021 e 1170/2019) no presente processo e no TC Processo 013.518/2021-6 (alteração anterior) . 
EXAME TÉCNICO 
Análise do ato inicial e-Pessoal 77132/2021 
4.	De acordo com os dados constantes do ato em tela, a aposentadoria inicial foi concedida em 16/1/2014 de forma compulsória após 44 anos de serviço público, o que garantiu proventos integrais calculados inicialmente pela média das remunerações. 
5.	Após análise do referido ato e do ato de alteração abaixo, não se verificou irregularidades. No entanto, o ato de alteração abaixo modifica o fundamento legal da concessão.  
Análise de ato de alteração 1170/2019 
6.	O ato de alteração foi lançado com efeitos a partir 16/1/2014, ou seja, mesma data da concessão inicial de aposentadoria.  
7.	No presente ato, o fundamento legal foi modificado para o art. 3º da EC 47/2005, com mudança do cálculo dos proventos que passou a ser baseado na última remuneração, com paridade. 
Para verificar as assinaturas, acesse www.tcu.gov.br/autenticidade, informando o código 67877074.
8.	Por ter satisfeito os requisitos para aposentadoria sob o fundamento legal utilizado na alteração, o presente ato pode ser considerado legal e registrado. 
CONCLUSÃO 
9. A abrangência e a profundidade das verificações levadas a efeito fundamentam convicção de que o ato inicial pode ser considerado prejudicado, por perda de objeto, e o ato de alteração pode ser considerado legal e registrado.  
PROPOSTA DE ENCAMINHAMENTO 
10.	Ante o exposto, com fundamento no art. 71, inciso III, da Constituição Federal, no art. 1º, inciso V, e art. 39, incisos I e II, da Lei 8.443/1992, no art. 260 do Regimento Interno do Tribunal de Contas da União, propõe-se:  
10.1. Considerar LEGAIS e registrar os atos inicial e alteração de concessão de aposentadoria do Sr. Hiroshi Yamada, com base nos arts. 71, inciso III, da Constituição Federal, 1º, inciso V, e 39, inciso II, da Lei 8.443/1992 e 260, § 1º, do Regimento Interno. 
É o relatório.

não há

Procurador Rodrigo Medeiros de Lima.

ATOS DE APOSENTADORIA. APOSENTADORIA CONCEDIDA COM BASE NA MÉDIA DAS MAIORES REMUNERAÇÕES. ALTERAÇÃO POSTERIOR. PARECER PELA LEGALIDADE DOS ATOS. DETERMINAÇÃO DO ACÓRDÃO 5.349/2021-TCU-1ª CÂMARA PARA ANÁLISE EM CONJUNTO DE UM SEGUNDO ATO DE ALTERAÇÃO. JUNTADA DESTES AUTOS AO TC 013.518/2021-6 PARA APRECIAÇÃO CONJUNTA. CIÊNCIA.

APOSENTADORIA (APOS)

Secretaria de Fiscalização de Integridade de Atos e Pagamentos de Pessoal e de Benefícios Sociais (Sefip).

Relato o presente processo em razão de sorteio realizado nos termos do art. 113 da Resolução TCU 175/2005 (peça 1) .
2.	Em exame atos de concessão inicial e de alteração de aposentadoria em favor de Hiroshi Yamada (334.480.358-15) , servidor aposentado do Instituto Nacional do Seguro Social-INSS no cargo de Administrador. O ato inicial foi cadastrado com o número 77132/2021 (peça 6) , e o ato de alteração com o número 1170/2019 (peça 5) .
3.	Conforme visto no Relatório antecedente, a Sefip e o Parquet especializado, em pronunciamentos concordes, manifestaram-se pela legalidade dos atos.  
4.	Nada teria a opor, numa análise perfunctória, em acompanhar os pareceres que me antecederam, entretanto, verifico que um terceiro ato de alteração de aposentadoria do Sr. Hiroshi Yamada foi destacado do TC Processo 016.337/2019-0 por força do item 9.5 do Acórdão 5349/2021-TCU-Primeira Câmara, de relatoria do Ministro Augusto Sherman Cavalcanti (peça 3) , para apreciação em conjunto com os atos sob análise nestes autos.
5.	Referido ato, cadastrado com o número 10263071-04-2017-000004-4, consta do TC Processo 013.518/2021-6 (peça 4) , de relatoria do Exmo. Ministro Aroldo Cedraz, o qual recebeu pronunciamento pela legalidade por parte da Sefip (peças 6-7) , estando pendente a manifestação do Ministério Público junto ao TCU. 
6.	Desse modo, por medida de racionalidade administrativa e em atenção à determinação exarada no Acórdão 5349/2021-TCU-Primeira Câmara, de relatoria do Ministro Augusto Sherman, proponho o apensamento destes autos ao TC Processo 013.518/2021-6, sob relatoria do Ministro Aroldo Cedraz, para apreciação em conjunto dos três atos de concessão de aposentadoria do Sr. Hiroshi Yamada.
	Do exposto, VOTO por que seja aprovado o Acórdão que ora submeto a este Colegiado.
TCU, Sala das Sessões Ministro Luciano Brandão Alves de Souza, em 28 de setembro de 2021.
RAIMUNDO CARREIRO 
Relator